臺灣臺北地方法院民事裁定　　　　　　　93年度簡抗字第82號
抗　告　人　甲○○
相　對　人　乙○○
上列當事人間給付委任報酬事件，抗告人對於中華民國93年9月3
日本院臺北簡易庭93年度北小字第1073號裁定提起抗告，本院裁
定如下：
　　主  文
抗告駁回。
抗告訴訟費用由抗告人負擔。
　　理  由
一、按對於小額訴訟程序之第一審裁判之上訴或抗告，非以其違
    背法令為理由，不得為之，民事訴訟法第436條之24第2項定
    有明文。另訴訟標的之一部或訴訟費用裁判有脫漏者，法院
    應依聲請或職權以判決補充之，民事訴訟法第233條第1項固
    有明文。惟所謂裁判脫漏係指法院就訴訟標的之一部，或訴
    訟費用裁判是否准許，脫漏未為裁判之情形，始得以補充判
    決方式救濟，如法院就該訴訟標的之一部，或者訴訟費用是
    否應予核准，業已為准駁之判斷時，即非屬於裁判脫漏之範
    圍，無法以補充判決之方式救濟。
二、本件抗告人主張：兩造前因給付委任報酬事件涉訟，相對人
    依委任契約關係起訴請求伊給付報酬，伊則於訴訟繫屬中提
    起反訴請求相對人返還委任關係中交付之物，經本院簡易庭
    於民國93年6月30日以93年度北小字第1073號判決（以下稱
    原審判決），本訴部分相對人敗訴，訴訟費用新臺幣（下同
    ）1,000元由相對人負擔，惟原審判決未依民事訴訟法第436
    條之19第2項之規定，命伊提出費用計算書及釋明費用額之
    文書，致對於伊應傳到場之日費、交通費、在途期間之住宿
    費、膳雜費、訴狀之電腦打字費、送達費用及閱卷之費用計
    16,103元皆脫漏而未加以裁判，爰聲請原法院為補充判決云
    云。惟查，原審判決既已就本訴訴訟費用，依職權判命由相
    對人負擔，即不生漏未裁判之問題。況原審判決之訴訟程序
    並無民事訴訟法第77條之24條所列法院命抗告人本人到場或
    依當事人訊問程序陳述之情形，是抗告人依據上開條文請求
    將其到庭之交通費及日費列入訴訟費用中，自乏所據。而本
    件相對人對抗告人提出給付委任報酬之訴訟，係其合法訴訟
    權利之行使，依此個案觀之，並無類似濫訴等不當情事產生
    ，抗告人收受原法院言詞辯論期日之通知後，若認路途遙遠
    ，可委任訴訟代理人到庭，或僅提出書狀答辯，到庭與否本
    係抗告人可得自行決定之事，是其將自行決定到庭而支出之
    交通費，計入訴訟費用中，實非可採。又抗告人於本件訴訟
    中係當事人，並非證人、鑑定人，亦無應準用證人、鑑定人
    而請領費用之情形，是其另主張其得請領在途期間之住宿費
    、膳雜費，亦有誤會。另抗告人於本件訴訟中提出書狀答辯
    ，暨為利答辯並了解對造之攻擊防禦方法而聲請閱卷，均屬
    其為提出防禦方法，防衛自身權利所為之訴訟行為，為該訴
    訟行為所支出之相關費用，原則上應由抗告人自行吸收。又
    寄送書狀繕本予對造，係民事訴訟法第267條有關書狀先行
    程序中所明定，目的在使對造能於言詞辯論期日前即能充分
    了解他方所為之陳述及證據方法，以利言詞辯論程序之進行
    ，抗告人若寄送書狀予法院，即負寄送繕本予對造之義務，
    他造亦同，是送達書狀繕本予對迼，既本於法律規定而為當
    事人之義務，此部分之費用亦應由寄送之人負擔，自無計入
    訴訟費用中而命對造負擔之理。從而，抗告人所主張之上述
    各項費用共計16,103元，均非屬訴訟費用範圍，原審判決未
    將上開費用計入訴訟費用中，並無脫漏之處，原裁定駁回抗
    告人補充判決之聲請，即無違誤。
三、抗告意旨雖以：
  (1)民事訴訟法第77條之24之規定，未將法院以通知書要求當事
    人到場，排除於法院命其到場之列，則法院以通知書要求當
    事人到場，本質上亦屬法院命當事人到場，且伊到場之費用
    係為伸張或防衛權利之必要費用，為防止濫訴及避免另案請
    求損害賠償之煩，上開費用應列為訴訟費用。伊於未委任訴
    訟代理人之情況下，依法院通知書之要求而親自到場所花費
    之日費及交通費共計4,120元，顯係伸張或防衛權利之必要
    費用，應計入訴訟費用之中予以確定。
  (2)伊在途期間4日之住宿費及膳食費4,800元，基於前開理由，
    依民事訴訟法第77條之24規定，到庭費用準用證人日費、旅
    費之規定，再依「法院辦民事事件證人鑑定人日費旅費及鑑
    定費支給標準」第五條尚有證人、鑑定人在途及滯留日期內
    之交通費、住宿費及膳雜費之規定，前揭費用亦應計入訴訟
    費用中。
  (3)伊到庭閱卷之日費及交通費共計1,030元，屬於原來不需支
    出之無辜損失，原得向相對人請求損害賠償，然依上開民事
    訴訟法第77條之24修正理由所指「為防止濫訴及避免另案請
    求損害賠償之煩」意旨，亦應一併列入訴訟費用中。
  (4)伊於閱卷時影印卷內資料之影印費36元，依92年增訂民事訴
    訟法第77條之23，已將訴訟文書之影印費明文列為訴訟費用
    之一，故應列入訴訟費用中。
  (5)伊就勝訴之本案部分書狀打字費用共計5,900元、書狀送達
    原審費用124元、書狀繕本送達相對人費用93元，依民事訴
    訟法第77條之23、第77條之24之修正理由，均屬進行訴訟之
    必要費用，為避免更行起訴請求，應列入訴訟費用之中予以
    確定。伊開費用共為16,103元，原審判決應一併予確定而命
    敗訴之相對人負擔。
  (6)原裁定顯違反前開法律規定及立法意旨，爰聲請廢棄原裁定
    等語。
  然查，抗告人前揭抗告理由，均係爭執上開費用應否列入原審
  判決本訴之訴訟費用，惟原審判決就訴訟標的及訴訟費用既已
  為准駁之裁判行為，即非屬於裁判脫漏之情形，已如前述，聲
  請人以聲請補充判決方式尋求救濟，即有未合。抗告意旨仍執
  前詞指摘原裁定不當，聲明廢棄，為無理由，應予駁回。
四、據上論結，本件抗告為無理由，依民事訴訟法第436條之32
    第3項、第495條之1第1項、第449條第1項、第95條、第78條
    ，裁定如主文。
中　　華　　民　　國　　94　　年　　5 　　月　　4 　　日
                          審判長法  官　詹文馨
                                法  官  楊絮雲
                                法  官  呂淑玲
以上正本係照原本作成
本裁定不得抗告。
中    華    民    國    94    年    5     月    4     日
                                書記官  方美雲
